【裁判字號】    91,上易,1753
【裁判日期】    920529
【裁判案由】    詐欺
【裁判全文】
臺灣高等法院高雄分院刑事判決                  九十一年度上易字第一七五三號
    上  訴  人
    即  被  告  庚○○
                癸○○
                丙○
                乙○○
                己○○
右上訴人因詐欺案件，不服臺灣高雄地方法院九十年度易字第二０三三號中華民國九
十一年十月十一日第一審判決（起訴案號：臺灣高雄地方法院檢察署八十九年度偵字
第二七七五八號、第二七０五五號；移
度偵字第一四三三三號、臺灣桃園地方法院檢察署九十一年度偵字第一０一０四號、
第一七二八三號、第一九五二六號、），提起上訴，本院判決如左：
      主  文
原判決關於庚○○、癸○○、丙○、乙○○、己○○部分撤銷。
庚○○、癸○○共同連續意圖為自己不法之所有，以詐術使人將本人之物交付，庚○○處有期徒刑拾月；癸○○處有期徒刑伍月，如易科罰金，以參佰元折算壹日。
丙○、乙○○、己○○共同意圖為自己不法之所有，以詐術使人將本人之物交付，各
處有期徒刑肆月，如易科罰金，均以參佰元折算壹日。
      事  實
一庚○○於民國八十九年五月間，在桃園縣楊梅鎮新興行七十九號大三聯拍賣廣場，
  結識不詳姓名年籍綽號「小黃」及宋姓成年男子，得知「小黃」、宋姓等二名成年
  男子公開以每三個月新臺幣（下同）六千元收購存摺，竟與「小黃」、宋姓等二名
  成年男子，共同基於意圖為自己不法所有之概括犯意，由庚○○出面向癸○○表示
  ，可以介紹提供存摺之人，每一人傭金一千元，而提供存摺者可以每三個月賺取六
  千元，癸○○遂與庚○○、「小黃」、宋姓等二名成年男子，共同基於意圖為自己
  不法所有之概括犯意，再由癸○○向李淑英（業經判決確定）、丙○、乙○○、己○○等四人分別遊說提供存摺，李淑英、丙○、乙○○、己○○乃與庚○○等人共
  同基於意圖為自己不法之所有，經由癸○○交付李淑英、丙○、乙○○、己○○之
  郵局存摺、提款卡及密碼，供庚○○、「小黃」及宋姓等二名成年男子向不特定人
  佯稱已刮中彩券，並要求渠等繳納律師訴訟費用、稅金、提供個人信用擔保金、入
  會費、佣金等，匯入李淑英、丙○、乙○○、己○○所提供之上開帳戶，以取得所
  詐款項。嗣自同年六月十二日起，庚○○、「小黃」及宋姓等二名成年男子虛設之
  「航天科技國際有限公司」、「寶源國際投信機購」詐欺集團，發函與辛○○、丁○○、甲○○，詳稱其等獲獎，要求繳納律師訴訟費用、稅金、擔保金、入會費、
  佣金云云，致辛○○、丁○○、甲○○分別陷於錯誤而受指示匯款入李淑英、丙○
  、乙○○、己○○之帳戶，均詳如附表一所示，總計詐騙甲○○等人共計五百四十
  三萬元。惟辛○○、丁○○、甲○○遲未領得所稱獎金，而發覺受騙時，乃報警偵
  辦而查獲。
二庚○○復與高中驊（業經判決確定）、陳家興、「小黃」、宋姓等二名成年男子共
  同基於上開犯意，由庚○○以相同手法，於八十九年六月間向李進發（業經判決確
  定）、王惠榮（另案審理中）表示，欲收購其所有之存摺，供詐欺集團洗錢，李進
  發、王惠榮遂交付存摺、提款卡及密碼；另於同年七月間由高中驊在中國時報（桃
  竹苗版）廣告欄刊登「送你七千」之廣告，以便收購帳戶使用，葉煥城見上開廣告
  後，即與高中驊聯絡，高中驊乃夥同庚○○於同年七月二十日向葉煥城收購帳戶，
  葉煥城則交付存摺、提款卡及密碼，均供庚○○等人向不特定人佯稱已刮中彩券，
  並要求渠等繳納律師訴訟費用、稅金、提供個人信用擔保金、入會費、佣金等，或
  冒充為親友急用現金，要求借款，而匯入李進發、王惠榮、葉煥城所提供之上開帳
  戶，以取得所詐款項。嗣自同年六月十三日起，庚○○、「小黃」及宋姓等二名成
  年男子虛設之「匯漢實業有限公司」、「港澳旅遊協會」詐欺集團，發函與子○○
  、戊○，詳稱其等獲獎，要求繳納律師訴訟費用、稅金、擔保金、入會費、佣金云
  云，致子○○、戊○分別陷於錯誤而受指示匯款入李進發、王惠榮之帳戶；另由集
  團內不詳姓名之成年男子冒為係壬○○之妹婿翁啟瑞，以電話向壬○○佯稱急須借
  款，致壬○○陷於錯誤，而將款項匯入王惠榮之帳戶，均詳如附表二所示。惟子○○、戊○遲未領得所稱獎金，及壬○○向翁啟瑞確認並無借款後，而發覺受騙時，
  乃報警偵辦而查獲。
三案經甲○○等人訴由高雄市政府警察局刑警大隊報告臺灣高雄地方法院檢察署檢察
  官偵查起訴，及戊○訴由高雄市政府警察局報告臺灣高雄地方法院檢察署檢察官移
  轉臺灣桃園地方法院檢察署檢察官、子○○訴由臺灣高雄地方法院檢察署檢察官移
  轉臺灣桃園地方法院檢察署檢察官、壬○○訴由桃園縣警察局大溪分局訴由臺灣桃
  園地方法院檢察署檢察官移送併案審理。
      理  由
一訊據被告庚○○、癸○○、丙○、乙○○、己○○均矢口否認有何共同詐欺之犯行
  ，被告庚○○辯稱：伊是受陷害，於八十九年失業，受詐騙集團之害，陳聯利告知
  伊交付存摺供他人抽未上櫃股票，一人僅賺二千元；自稱「宋先生」到伊家，癸○○住伊樓上，他來時，癸○○也到伊家談，他利用伊在桃園市是有名望的人，利用
  伊去收集帳戶，結果三年多伊到處被警局傳訊；李進發是伊同學，他不認識詐騙集
  團的人，只認識伊，所以都說是伊；伊未叫高中驊刊登報紙，王惠榮是在公園認識
  ，由宋先生向他收購，因他們都找不到宋先生、陳家興，所以都說是伊云云。被告
  癸○○辯稱：是庚○○告訴他有一位朋友在作股票買賣，才拜託她收集帳戶，每收
  集一個帳戶是二千元；被告丙○、乙○○、己○○均辯稱：係癸○○遊說他們出借
  帳戶，並交她轉交存摺、提款卡，均不知帳戶被作為詐財之工具云云。
二經查：
(一)右揭事實一，業據被害人辛○○、丁○○於警訊、偵訊及原審審理中、被害人甲○○於警訊、偵訊中指述綦詳。且經原審法院函查上開詐騙集團所寄發之廣告單中所
  述「律師蘇揚堂、陳至豪」，均查無其人一節，有中華民國律師公會全國聯合會九
  十年八月二十七日（九○）律聯字第九○二一九號函一份在卷可稽（見原審卷(一)第
  一六九頁），顯見上開廣告函指陳內容均屬虛偽之事實無訛。此外，復有甲○○匯
  款單八張、辛○○匯款單十二張、丁○○匯款單二張、「寶源國際投信機購」及「
  航天科技國際有限公司」廣告單各一張及郵政諸金匯業局九十一年六月六日管九一
  字第五○六○一○六八五函附之客戶歷史交易清單十三份在卷可按。是以，被告庚○○、癸○○、丙○、乙○○及己○○辯稱：雖曾提供李淑英、丙○、乙○○及己○○之帳戶與「小黃」、宋姓等二名成年男子，惟並未與該二人所屬集團向被害人
  辛○○、丁○○、甲○○詐財云云，即不足採。
(二)右揭事實二，業據被害人子○○、戊○、壬○○於警訊、偵訊中指述綦詳。又共犯
  李進發、王惠榮、高中驊亦分別於偵查中明確供稱係庚○○出面向渠等表示要收購
  帳戶存摺，供他人洗錢等語；且證人即共犯高中驊並於本院審理中陳稱：伊有用所
  有的00000000000號做聯絡買受人頭戶之用，當時庚○○要伊刊登報紙
  ，收購的錢也是庚○○所提供，並約定每購買一戶即給伊一千元之酬勞，嗣見報洽
  詢之葉煥成於八十九年七月二十日，在桃園市○○路麥當勞，以五千元之代價出售
  其新竹縣橫山郵局帳戶（局號：０四一０二之一帳號００七二四九之七），伊即與
  庚○○出面接洽，錢都是庚○○給伊的，帳戶及存摺都是交給庚○○，迨戊○因於
  八十九年五月二十四日受騙「中獎」而陸續匯款入帳戶等語（見本院卷第一四一頁
  至第一四二頁）。此外，復有子○○、戊○及壬○○之匯款單、「匯漢實業有限公
  司」、「港澳旅遊協會」之廣告單各一張在卷可按。是以，被告庚○○辯稱：伊僅
  介紹王惠榮、高中驊與宋先生、陳家興分別認識，李進發則與朱平源早已認識，均
  非伊出面收購帳戶云云，乃與事實不符，自不足採。
(三)被告丙○、乙○○之郵局帳戶，確實係透過癸○○轉交給被告庚○○等情，並據被
  告丙○及己○○於原審審理中供述明確。被告丙○供稱：八十九年四、五月間，當
  時伊沒有工作，癸○○和伊是同鄉，她基於善意，把這個消息告訴伊，伊就連同伊
  配偶乙○○的帳戶都交給他，轉給庚○○。伊不認識庚○○，癸○○有跟伊說戶頭
  是庚○○要用的，‧約一星期後伊才告訴乙○○，她也同意等語（見原審卷(一)第一
  ０八頁）；被告己○○則供稱：癸○○跟伊說庚○○跟他說有人在收購存摺，要做
  股票買賣轉帳之用，約使用二個月，可以有三千元的代價，癸○○跟伊講了好幾次
  ，最後伊就同意了等語（見同上卷第一一一頁）。被告癸○○供稱：庚○○是伊好
  幾年的鄰居，八十九年四、五月間，庚○○跟伊說有小錢，問伊要不要賺，請伊介
  紹朋友拿存摺給他用，一個可以賺二千元，伊找了丙○、乙○○、李淑英、己○○
  四人，‧庚○○跟伊說這些帳戶是他一個朋友買賣股票要轉帳用的。丙○和乙○○
  的帳戶資料是拿到庚○○家裡，當時庚○○有二個朋友來他家裡面收這些存摺，‧
  己○○的部分，伊是直接交給庚○○的那二個朋友，因為之前伊到庚○○家時，碰
  到那二個人有跟伊說如果伊還有朋友願意提供存摺，可以直接跟他們聯絡，因為他
  們和庚○○是一起的，交給誰都一樣，同時給伊二支行動電話，所以己○○的部分
  並沒有透過庚○○，是伊直接交給那二個人，地點是在成功路的郵局等語（見同上
  卷第一０九頁）。並參酌被告癸○○於偵查中供稱：之前庚○○向伊等拿身分證作
  人頭，後來拿存摺，說朋友要避稅用等語（見臺灣高雄地方法院檢察署八十九年度
  偵字第二七０五五號偵查卷第四十九頁反面），足認被告癸○○於庚○○向其表示
  可收購存摺賺錢時，即已認知利用該等帳戶轉帳係供非法用途，亦可證被告癸○○
  明知犯罪集團以他人帳戶作為犯罪洗錢或收款管道之事，被告癸○○復一再表示不
  知「小黃」、「宋先生」之真實姓名，竟向被告丙○、乙○○、李淑英、己○○等
  人鼓吹出借存摺、提款卡，並借此賺取傭金，嗣後將被告丙○、乙○○、李淑英、
  己○○之存摺、提款卡交付與「小黃」、宋姓等二名成年男子，供被害人甲○○、
  辛○○、丁○○等人匯款，堪認被告丙○、乙○○、李淑英及己○○四人亦於被告
  癸○○向渠等介紹出借帳戶賺錢時，亦經被告癸○○為相同之告知，而可得而知利
  用該等帳戶轉帳係供非法用途，乃明知犯罪集團以他人帳戶作為犯罪洗錢或收款管
  道之事無訛。
(四)被告庚○○雖辯稱：伊也有提供自己的帳戶，透過第三人陳家興交給宋姓男子使用
  ，癸○○所收集的帳戶亦係交給陳家興云云；又稱：是一位黃姓男子請他幫忙收集
  帳戶，作為公司節稅之用，每收集一個帳戶可以得到二千元的報酬，才告訴癸○○
  ，癸○○就拿了丙○及乙○○的帳戶過來，至於己○○及李淑英的帳戶，是癸○○
  自己拿給黃姓男子的云云；是陳聯利介紹伊抽股票云云。惟證人陳家興於原審審理
  中證稱：約二年前，在桃園台汽客運旁邊，伊受宋先生的委託，去向庚○○拿帳戶
  ，總共拿了約兩本帳戶，都是庚○○名下的帳戶，當天因為伊帶去要給庚○○的錢
  不夠，後來宋先生還有到場，之後伊沒有再向庚○○拿過帳戶，都是宋先生和庚○○直接接觸。‧‧‧伊那天收到都是庚○○自己的帳戶，沒有其他人的等語（見原
  審卷(二)第七十三頁至第七十四頁）。證人陳聯利到院證稱：伊並未告知被告庚○○
  將身分證或郵局帳戶出借可以拿錢，是一位朋友王振興要抽股票，才介紹庚○○與
  王振興認識等語；證人王振興亦證述：是陳聯利介紹伊與被告庚○○認識，當時想
  要抽股票，所以請庚○○找了幾個人供伊抽股票，只有抽中時包個小紅包給他，並
  不須要提款卡等語（見本院卷第一二０頁至第一二一頁），顯見被告庚○○所稱提
  供帳戶抽股票等應係在其為該集團收集帳戶之前，況且被告庚○○於上開證人證述
  後立即改稱：當時有一百多人在那邊抽股票，伊遇到宋先生，他告訴伊有更好利潤
  ，要伊提供身分證、郵局存摺及提款卡給他等語（見本院卷第一二一頁），且參諸
  本案該集團詐騙被害人所使用之帳戶，並沒有被告庚○○之帳戶，足證被告庚○○
  應係於該次透過陳家興將自己之帳戶交給該詐騙集團使用之後，因與宋姓男子接洽
  ，知悉該集團收集帳戶係專供詐騙他人財物之用，乃受其委託，專為該集團收集帳
  戶，而不再提供自己之帳戶供該集團使用。從而被告庚○○辯稱：收集之帳戶係供
  他人公司作帳節稅之用等語，顯然不足採信。其對於收集之帳戶係供詐騙集團詐騙
  他人錢財一情，顯然知之甚詳。
(五)綜上所述，被告庚○○、癸○○、丙○、乙○○、己○○所辯顯係事後卸責之詞，
  均不足採。本件事證明確，被告等人犯行可堪認定。
三核被告庚○○、癸○○、丙○、乙○○、己○○所為，均係犯刑法第三百三十九條
  第一項詐欺取財罪。又被告庚○○、癸○○、丙○、乙○○、己○○與該名綽號「
  小黃」（即宋姓）之成年男子間有犯意之聯絡及行為之分擔，均為共同正犯。另被
  告庚○○、癸○○，先後多次共同詐欺犯行，時間緊接，手法相同，觸犯構成要件
  相同之罪，顯係各基於概括犯意為之，均為連續犯，應各依刑法第五十六條之規定
  論以一罪，並加重其刑。被告庚○○附表二、所示併案部分，雖未據起訴，惟與已
  起訴部分有連續犯之裁判上一罪關係，本院自得併予審理，附此敘明。
四被告庚○○、癸○○、丙○、乙○○、己○○犯罪事證既明，原審予以論罪科刑，
  固非無見，惟查：(一)被告庚○○、癸○○、丙○、乙○○、己○○所有之帳戶係供
  詐欺行為後，取得款項財物之用，如告訴人未將該款項匯入被告提供之帳戶，該詐
  欺取財之犯行無從既遂，足見被告庚○○、癸○○、丙○、乙○○、己○○亦參與
  構成要件之取財犯行。原判決認定被告庚○○、癸○○、丙○、乙○○、己○○未
  與該名成年男子對告訴人為詐欺行為，並未參與實施犯罪構成要件之行為，亦未以
  自己共同犯罪之意思參與，而認定為上開不詳姓名年籍之「小黃」、宋姓成年男子
  之幫助犯，尚有未洽；(二)被告庚○○尚有附表二所示之連續詐欺犯行，原審未及併
  案審理，亦有未洽；(三)被告癸○○先後代「小黃」、宋姓成年男子向李淑英、丙○
  、乙○○、己○○四人收購存摺、提款卡，供詐欺集團於附表一所示時地向甲○○
  、辛○○、丁○○三人分別詐款，顯係基於概括犯意為之，應為連續犯，原判決未
  為此認定，乃有未合。被告庚○○、癸○○、丙○、乙○○、己○○上訴指摘猶執
  前詞否認犯罪，雖無理由，惟該判決關於庚○○、癸○○、丙○、乙○○、己○○
  部分有上開可議之處，自應由本院撤銷改判。爰審酌被告庚○○、癸○○、丙○、
  乙○○、己○○不思正途獲利，以提供帳戶由他人詐騙財物，被告庚○○為詐騙集
  團收集人頭帳戶謀利，並因此使得詐騙團得以詐騙被害人甲○○等人，金額頗鉅；
  另被告癸○○、丙○、乙○○、己○○實際上並非直接行騙者、本件造成被害人之
  損害及犯後態度等一切情狀，分別量處如主文第二項、第三項所示之刑，並就被告
  癸○○、丙○、乙○○、己○○部分，均諭知易科罰金之折算標準。
五被告丙○經合法傳喚，無正當理由不到庭，不待其陳述，逕行判決。
據上論斷，應依刑事訴訟法第三百六十九條第一項前段、第三百七十一條、第三百六
十四條、第二百九十九條第一項前段，刑法第二十八條、第三百三十九條第一項、第
五十六條、第四十一條第一項前段，罰金罰鍰提高標準條例第一條前段、第二條，判
決如主文。
本案經檢察官林應華到庭執行職務。
中      華      民      國     九十二     年     五     月    二十九    日
                              臺灣高等法院高雄分院刑事第二庭
                                  審判長法官  林正雄
                                        法官  黃壽燕
                                        法官  謝靜雯
右正本證明與原本無異。
不得上訴。
                                  法院書記官  廖素珍
中      華      民      國     九十二     年     六     月      三      日
附表一
┌──┬────┬─────────┬─────┬─────┬──────┬──────────────┐
│編號│姓    名│  郵 局 帳 號     │ 被 害 人 │匯款日期  │金額(新台幣)│被害人被害情形              │
├──┼────┼─────────┼─────┼─────┼──────┼──────────────┤
│一  │李淑英  │000000-0 000000-0 │甲○○    │89.06.22  │500,000     │八十九年六月十六日於台北市松│
│    │        │                  │          │          │            │山區○○○路○段六九巷三弄三│
│    │        │                  │          │          │            │號四樓之一接獲廣告單        │
├──┼────┼─────────┼─────┼─────┼──────┼──────────────┤
│二  │丙  ○  │000000-0 000000-0 │辛○○    │89.06.13  │120,000     │八十九年六月十二日於台中市西│
│    │        │                  │          │89.06.14  │800,000     │區○○○路○段四二號接獲廣告│
│    │        │                  │          │89.06.16  │500,000     │單                          │
├──┼────┼─────────┼─────┼─────┼──────┼──────────────┤
│三  │乙○○  │000000-0 000000-0 │辛○○    │89.06.14  │800,000     │同編號二                    │
│    │        │                  │          │89.06.17  │900,000     │                            │
│    │        │                  │丁○○    │89.06.16  │120,000     │八十九年六月十二日於台南市裕│
│    │        │                  │          │          │            │豐街一八五巷二六弄一三號接獲│
│    │        │                  │          │          │            │廣告單                      │
├──┼────┼─────────┼─────┼─────┼──────┼──────────────┤
│四  │己○○  │000000-0 000000-0 │辛○○    │89.06.14  │790,000     │同編號二                    │
│    │        │                  │          │89.06.17  │900,000     │                            │
└──┴────┴─────────┴─────┴─────┴──────┴──────────────┘
附表二
┌──┬────┬─────────┬─────┬─────┬──────┬──────────────┐
│編號│姓    名│  郵 局 帳 號     │ 被 害 人 │匯款日期  │金額(新台幣)│被害人被害情形          │
├──┼────┼─────────┼─────┼─────┼──────┼──────────────┤
│一  │李進發  │000000-0 000000-0 │子○○    │89.06.13  │10,000      │八十九年六月初於高雄市小港區│
│    │        │                  │          │          │            │新厝路五四號接獲廣告單      │
├──┼────┼─────────┼─────┼─────┼──────┼──────────────┤
│二  │葉煥城  │000000-0 000000-0 │戊  ○    │89.07.28  │400,000     │八十九年五月二十四日於高雄縣│
│    │        │                  │          │          │            │梓官鄉○○路十八號接獲廣告單│
├──┼────┼─────────┼─────┼─────┼──────┼──────────────┤
│三  │王惠榮  │000000-0 000000-0 │戊  ○    │89.08.25  │180,000     │同編號二                    │
│    │        │誠泰商銀桃園分行  │壬○○    │89.10.24  │76,770      │八十九年十月二十四日於桃園縣│
│    │        │000000000000      │          │          │            │大溪鎮○○路四三號「合作金庫│
│    │        │                  │          │          │            │大溪支庫」接獲假冒翁啟瑞借錢│
│    │        │                  │          │          │            │電話                        │
└──┴────┴─────────┴─────┴─────┴──────┴──────────────┘
附錄本判決論罪之法條：
中華民國刑法第三百三十九條
意圖為自己或第三人不法之所有，以詐術使人將本人或第三人之物交付者，處五年以
下有期徒刑、拘役或科或併科一千元以下罰金。


司法院資訊處製作；財團法人民間司法改革基金會備份。
